【裁判字號】    98,台抗,440
【裁判日期】    980611
【裁判案由】    聲請強制執行聲明異議
【裁判全文】
最高法院民事裁定              九十八年度台抗字第四四○號
再 抗告 人  大傲若謙資產管理有限公司
法定代理人  丙○○
訴訟代理人  黃勝麟律師
上列再抗告人因與相對人甲○○等間聲請強制執行事件，聲明異
議，對於中華民國九十八年三月三十一日台灣高等法院裁定（九
十八年度抗字第四九七號），提起再抗告，本院裁定如下：
    主  文
再抗告駁回。
再抗告程序費用由再抗告人負擔。
    理  由
本件再抗告人向台灣桃園地方法院（下稱執行法院）聲請對相對
人即債務人甲○○、乙○○之財產為強制執行，其所持執行名義
係台灣新竹地方法院九十一年度執舜字第七八六一號債權憑證（
下稱系爭執行名義），原債權人為第三人新竹國際商業銀行股份
有限公司，經新竹國際商業銀行股份有限公司將系爭執行名義債
權讓與第三人台北國鼎資產管理有限公司，台北國鼎資產管理有
限公司再將之讓與第三人統一元氣資產管理股份有限公司，統一
元氣資產管理股份有限公司復讓與再抗告人等情，有上開債權憑
證、債權讓與聲明書、登報公告等影本附執行法院執字案卷可稽
。因資產管理公司並非金融機構合併法第四條第一款規定之金融
機構，並無同法第十八條第三項之適用，再抗告人仍應依民法第
二百九十七條第一項規定為債權讓與之通知，而不得逕以公告代
之。執行法院於民國九十七年十二月十一日及同年月二十三日通
知再抗告人於五日內補正債權讓與通知之證明文件，再抗告人已
於九十七年十二月十六日收受該補正通知，迄未補正，執行法院
因認其強制執行之聲請不合法，駁回其強制執行之聲請。再抗告
人聲明不服，提起抗告。原法院以：債權受讓人單純提出執行名
義及債權讓與證明書，向法院聲請強制執行之行為，無從使債務
人知悉債權讓與之事實；且再抗告人聲請法院將強制執行聲請狀
繕本連同查封通知、扣押命令等文書一併送達相對人，將形成債
權讓與通知前，已對相對人之財產強制執行之結果，有違民法第
二百九十七條之規定，因此不能據此認為強制執行之聲請具有將
債權讓與事實通知債務人之效力。至於所稱讓與之通知，為通知
債權讓與事實之行為，得以言詞或文書為之，不需何等之方式；
或受讓人對於債務人主張受讓事實行使債權時，既足使債務人知
有債權讓與之事實，即應認為兼有通知之效力，僅說明債權讓與
之通知，其性質為觀念通知，其通知方式不拘，以使債務人知悉
其事實即可，於訴訟中如有事實足認債務人已知悉其事，該債權
讓與即對債務人發生效力；惟尚不得因此即謂債權之讓與人或受
讓人未將債權讓與之事實通知債務人前，受讓人即得對該債務人
為強制執行，而責由執行法院以送達書狀或讓與證明文件予債務
人之方式為通知。而再抗告人僅須將債權讓與事實之行為以言詞
或文書通知相對人即可，其通知方式不拘，核無使再抗告人喪失
本案救濟途徑而侵害再抗告人之權益可言。再抗告人既主張其為
系爭執行名義效力所及之人，聲請對相對人強制執行，即應證明
其已取得系爭執行名義所表彰之債權，此為強制執行程序開始之
要件。相對人在受債權讓與通知前，再抗告人並不具執行債權人
之適格，不得就相對人之財產實施強制執行。執行法院認本件強
制執行程序之開始要件有所欠缺，並非就實體上權利加以判斷。
至於強制執行法第二十八條之一第一款規定意旨，係就債權人於
執行程序中應為一定必要之行為，無正當理由而不為，經執行法
院再定期限命為該行為，無正當理由逾期仍不為者，所為執行法
院得裁定駁回其強制執行聲請之規定，與本件強制執行開始之要
件不備者不同。再抗告人以執行法院未適用強制執行法第二十八
條之一及辦理強制執行事件應行注意事項第十五點之一規定，而
依強制執行法第三十條之一準用民事訴訟法第二百四十九條第一
項第六款規定裁定駁回其異議，指摘原裁定不當云云，亦屬無據
。因而裁定駁回再抗告人之抗告。按執行名義為確定終局判決者
，對於訴訟繫屬後為當事人之繼受人亦有效力，強制執行法第四
條之二第一項第一款定有明文。而債權人依本法第四條之二規定
聲請強制執行者，應提出證明其本人或債務人為執行名義效力所
及人之相當證據。執行法院並應為必要之調查，辦理強制執行應
行注意事項第二點第十六目規定甚明。查本件再抗告人既主張其
因遞嬗受讓系爭執行名義之債權，為強制執行法第四條之二第一
項第一款所定於訴訟繫屬後為當事人之繼受人，系爭執行名義對
伊亦有效力，依前揭說明，自應提出證明其本人為執行名義效力
所及之人之相當證據，執行法院並應為必要之調查。乃再抗告人
經執行法院命其補正仍不為補正，其聲請強制執行之要件（本人
為執行名義效力所及之人）有欠缺，執行法院依強制執行法第三
十條之一準用民事訴訟法第二百四十九條第一項但書，裁定命再
抗告人限期補正而逾期未為補正，因而駁回再抗告人強制執行之
聲請，並駁回其異議之聲明；原法院以上開理由，駁回再抗告人
之抗告，經核並無違誤。再抗告論旨，猶執前詞，指摘原裁定為
不當，聲明廢棄，為無理由。
據上論結，本件再抗告為無理由。依強制執行法第三十條之一，
民事訴訟法第四百九十五條之一第二項、第四百八十一條、第四
百四十九條第一項、第九十五條、第七十八條，裁定如主文。
中    華    民    國  九十八  年    六    月   十一   日
                      最高法院民事第七庭
                          審判長法官  劉  福  聲
                                法官  鄭  玉  山
                                法官  黃  義  豐
                                法官  袁  靜  文
                                法官  林  大  洋
      本件正本證明與原本無異
                                      書  記  官
中    華    民    國  九十八  年    六    月  二十四  日
                                                      K


司法院資訊處製作；財團法人民間司法改革基金會備份。
